【裁判字號】    95,簡上,33
【裁判日期】    950524
【裁判案由】    詐欺
【裁判全文】
臺灣桃園地方法院刑事判決              95年度簡上字第33號
上  訴  人  甲○○
上列上訴人因詐欺案件，不服本院簡易庭民國94年11月30日94年
度桃簡字第1526號第一審刑事簡易判決（聲請簡易判決處刑案號
：94年度偵字第2394號），提起上訴，本院管轄之第二審合議庭
判決如下：
    主  文
原判決撤銷。
甲○○幫助意圖為自己不法之所有，以詐術使人將本人之物交付
，累犯，處有期徒刑肆月，如易科罰金，以佰元折算壹日。
    事  實
一、甲○○前曾因竊盜案件，經臺灣高等法院以八十八年度上易
    字第三００三號判決判處有期徒刑十月確定，又因竊盜案件
    ，經本院以八十八年度易字第一九０一號判決判處有期徒刑
    十月確定，送監接續執行至民國九十年四月十日假釋出監，
    於同年六月二十七日縮刑期滿執行完畢，仍不知悔改（構成
    累犯），其明知金融機關對客戶前來申請開設帳戶，一般而
    言，僅需存入最低開戶金額即可，並無特殊限制，且個人亦
    得同時在不同之金融機構申請數個存款帳戶使用，甚為簡便
    ，而現今不法集團為隱蔽身份，逃避警員查緝，並遂行犯罪
    起見，常有蒐羅人頭帳戶，藉以從事不法行為之情事，而得
    推見若將其個人帳戶隨意提供予他人使用，有幫助該人從事
    犯罪之虞，竟仍基於幫助某不詳成年男子及該男子所屬之犯
    罪集團犯詐欺取財罪之不確定故意，先於九十三年八月十八
    日，前往富邦商業銀行桃園分行（嗣更名為台北富邦商業銀
    行中正分行，下簡稱為台北富邦銀行中正分行），將其於九
    十二年三月二十七日在該行開設之00000000000
    000號帳戶辦理印鑑掛失，確定該帳戶可以繼續使用後，
    於上揭掛失之日起至同年九月六日之間某日，在桃園縣境內
    不詳地點，將上揭帳戶之存摺、提款卡及密碼，提供予前開
    不詳成年男子，供該不詳成年男子所屬之詐欺集團使用。
二、該不詳成年男子在取得甲○○提供之上揭銀行帳戶存摺、提
    款卡後，即與其所屬之詐欺集團成員共同基於詐欺取財之犯
    意聯絡，推由不詳之詐欺集團成員，於九十三年九月六日晚
    間八時三十分許，以電話簡訊向丙○○佯稱：其信用卡遭人
    盜刷，請即撥打（０二）00000000號電話，與信用
    卡中心聯絡云云，迨丙○○不疑有他，撥打上開電話，與該
    詐欺集團成員聯絡後，再指示丙○○先後撥打（０二）00
    000000號、（０二）00000000號等電話，與
    假冒臺北市政府警察局大安分局警員、中央存款保險局陳建
    國課長之不詳詐欺集團成員聯繫，而由假冒中央存款保險局
    陳建國課長之不詳詐欺集團成員，要求丙○○至提款機變更
    提款密碼，使丙○○誤信其信用卡已遭盜刷，有必要即時變
    更密碼，遂按該詐欺集團成員指示，接續於九十三年九月六
    日晚間九時三十六分、九時四十三分許，自丙○○自己之帳
    戶中，依序將新臺幣（下同）一萬五千九百九十九元、四萬
    七千九百九十九元，分別轉帳匯入王如蘭在玉山商業銀行臺
    中分行開設之0000000000000號帳戶，及甲○
    ○上開在臺北富邦銀行中正分行開設之帳戶（王如蘭由臺灣
    台中地方法院檢察署檢察官另案偵查）。該詐欺集團成員稍
    後並隨即持甲○○、王如蘭交付之提款卡，將上揭丙○○匯
    入之二筆款項提領一空。嗣丙○○在操作提款機後發覺有異
    ，於九十三年九月七日晚間八時許報警處理，始經警循線查
    獲上情。
三、案經臺中市政府警察局第五分局移送臺灣臺中地方法院檢察
    署檢察官簽請臺灣高等法院檢察署檢察長核轉臺灣桃園地方
    法院檢察署檢察官偵查後，聲請以簡易判決處刑。
    理  由
一、訊據被告甲○○固坦承於上揭時間、地點，在台北富邦銀行
    桃園分行開設帳戶，嗣後該帳戶遭不詳詐欺集團利用，以信
    用卡被人冒刷，需即時至提款機變更密碼為名，詐騙丙○○
    將四萬七千九百九十九元匯入上開帳戶等事實不諱，惟否認
    有何幫助詐欺犯行。辯稱：伊家中曾經失竊，可能因此帳戶
    被詐欺集團利用云云。經查：
（一）被告於九十二年三月二十七日，在原富邦銀行桃園分行開
      設00000000000000號帳戶，其後於九十三
      年八月十八日對上開帳戶辦理印鑑掛失等事實，有該行九
      十三年九月十三日（九三）富桃字第三二七號函暨所附上
      開帳戶之開戶基本資料、客戶存提紀錄單各一份附卷可稽
      。再者，被害人丙○○於九十三年九月六日晚間，因收到
      詐欺集團以簡訊偽稱：其信用卡遭盜刷，必須及時至提款
      機變更密碼防止為由，而陷於錯誤，遂按該詐欺集團成員
      指示，先後於當日晚間九時三十六分、九時四十三分許，
      分別將一萬五千九百九十九元、四萬七千九百九十九元，
      依序匯入王如蘭在玉山商業銀行臺中分行之000000
      0000000號帳戶，及被告上揭帳戶等事實，業經丙
      ○○於警詢中指述在卷（丙○○之警詢筆錄，業經被告同
      意引用為證據，本院審酌該筆錄作成時之情況，亦認為適
      當），並有玉山商業銀行臺中分行九十三年九月十四日玉
      台中字第０四０九０九０五號函暨所附王如蘭上開帳戶之
      開戶資料、交易明細各一份，及前揭台北富邦銀行函文暨
      所附資料一份、丙○○之郵局轉帳交易明細二份在卷可考
      。
（二）本件不詳詐欺集團在詐騙丙○○匯款時，即已指定被告上
      開帳戶作為丙○○匯款之帳戶，事後並從上揭帳戶中提領
      丙○○之上開匯款，據此，足認上開帳戶，係由該不詳詐
      欺集團使用無疑。而按，金融機關帳戶之存摺、提款卡係
      存戶持有該帳戶內款項之證明，提款卡更有自提款機即時
      提取該帳戶內之款項、轉帳，甚至變更提款密碼、臨時借
      支現金等功能，由上開重要性而言，設非存戶隨身攜帶，
      亦必妥為保存，不使之輕易外流，甚且，銀行等金融機關
      不僅均要求存戶設定提款卡密碼，且提供掛失、止付等服
      務，以防存戶之提款卡遺失或遭人盜用。以此論之，本件
      詐欺集團欲使用上揭帳戶，設非由他人提供相關之存摺、
      提款卡及密碼，並任其使用不予掛失，實屬難能。被告在
      偵查中又自承：上開帳戶是伊申請使用等語（偵查卷第十
      五頁），由此觀之，將上揭帳戶之存摺、提款卡、密碼提
      供予該詐欺集團使用者，即為被告無疑。
（三）被告甫於九十三年八月十八日，前往台北富邦商業銀行中
      正分行，將上開帳戶辦理印鑑掛失，隨後丙○○即於同年
      九月六日受騙匯款，可見被告所以前往辦理掛失，其意無
      非在確認該帳戶可以繼續使用，甚至藉此換發提款卡以提
      供該詐欺集團使用，由是推之，被告應係在於上揭掛失之
      日起至同年九月六日之間某日，將其提款卡、存摺等物，
      提供予該詐欺集團使用。
（四）被告雖辯稱：伊家中曾經失竊，可能因此伊的帳戶遭不法
      集團利用云云，證人即被告之母乙○○○亦到庭證稱：伊
      和甲○○住在桃園縣桃園市○○○○街五六八號三樓，九
      十三年間有失竊，但伊不清楚甲○○失竊了什麼東西等語
      （本院九十五年五月十日審理筆錄）。惟查，被告於偵查
      中經檢察官質以：「除了遺失存摺之外，還有遺失何物品
      」時，答稱：「身分證、駕照、健保卡」等語（偵查卷第
      十八頁），顯然其提款卡並未失竊，然依卷附被告上揭帳
      戶之客戶存提紀錄單顯示，丙○○在受騙匯款之後，該款
      項即由詐欺集團以提款卡領去現金（九十四年度偵字第二
      三九四號卷第二十四頁），則可見該詐欺集團持有被告之
      提款卡。不僅如此，果若該詐欺集團欲使用被告帳戶，作
      為詐騙他人之工具，衡情，若非得被告告知提款卡密碼，
      亦無法使用該帳戶領款，益見被告提供提款卡，並告知密
      碼等情，彰彰明甚。甚且，如非被告知情，而不致將該帳
      戶掛失，該詐欺集團亦不應使用該帳戶行騙，否則一旦詐
      騙他人得手，卻無法領到詐騙所得，豈非徒然？至於乙○
      ○○前揭證詞，甚為空泛，且無法證明被告究竟失竊何物
      ，不能佐證被告上揭所辯屬實，亦甚明顯。綜上，被告所
      辯：因家中失竊，或係因此遭詐欺集團盜用其帳戶云云，
      係卸責之詞並不足採。
（五）按「行為人對於構成犯罪之事實，預見其發生而其發生並
      不違背其本意者，以故意論」，刑法第十三條第二項定有
      明文。查金融機構現時對客戶前來申請開設帳戶，一般而
      言，僅需存入最低開戶金額即可，並無特殊限制，且個人
      亦可同時在不同之金融機構申請數個存款帳戶使用，換言
      之，在金融機構開戶，甚為容易，而現今詐欺集團往往巧
      立名目，誘使被害人轉帳匯款至人頭帳戶，以遂行犯罪，
      並藉此隱蔽身份，逃避警員查緝，此種案件層出不窮，時
      有所聞，且經電視媒體、社會大眾長期報導、傳述結果，
      已係眾所週知之事實。是故，對於以金錢為代價，向人收
      取金融機構帳戶之存摺、提款卡使用者，一般人理當有所
      警覺。被告在提供本件存摺、提款卡予詐欺集團時，已三
      十餘歲，心智正常，對上開社會常態，依其年齡、智識及
      認知，顯難諉為不知，其自有由上揭情事，而預見該不詳
      男子在取得其帳戶存摺、提款卡後，有將之用於詐欺取財
      等違法情事之可能。然被告竟貿然將其帳戶存摺、提款卡
      提供予不詳成年男子，自足認定對被告而言，縱使該男子
      果然藉其帳戶犯罪，亦不違背其本意。被告有幫助該男子
      所屬之詐欺集團犯詐欺取財罪之未必故意，應可認定。
（六）綜上所述，本件事證已臻明確，被告犯行堪予認定，應依
      法論科。
二、查被告甲○○提供個人帳戶予某不詳男子所屬之不法集團使
    用，並非直接參與該集團詐騙被害人之犯行，且被告對上揭
    犯罪，亦無為自己犯罪之意，其所為應僅止於對該集團之犯
    罪，提供構成要件以外之助力，係幫助犯。核被告所為，係
    犯刑法第三十條第一項前段、第三百三十九條第一項之幫助
    詐欺取財罪。被告前有如事實欄所示之科刑及執行情形，有
    其臺灣高等法院被告前案紀錄表一份附卷可稽，其於前案有
    期徒刑執行完畢後，五年內再犯本件有期徒刑以上刑之罪，
    為累犯，應依刑法第四十七條規定加重其刑。又被告僅係幫
    助上揭詐欺集團犯罪，惡行較輕，爰依刑法第三十條第二項
    規定減輕其刑。被告所犯之罪同時有加重及減輕之情形，依
    刑法第七十一條第一項規定，先加後減之。
三、原審據以論罪科刑，雖非無見，惟認定被告除提供其上揭台
    北富邦銀行帳戶予該詐欺集團使用外，並將其向新竹國際商
    業銀行三民分行申請開設之00000000000號、0
    0000000000號（此部分原審誤載為000000
    00000號）二帳戶之存摺、提款卡、密碼，一併提供予
    上揭詐欺集團使用，亦係犯幫助詐欺取財罪部分，尚有違誤
    （詳如後述）。被告以其並未提供帳戶予詐欺集團使用云云
    ，向本院提起上訴，雖無理由，惟原判決既有上揭不當，仍
    應由本院予以撤銷改判。爰審酌現今詐欺集團猖獗，一般民
    眾受此類不法集團詐騙、騷擾，甚至因此損失財物者，不勝
    枚舉，而被告隨意將自己之帳戶存摺、提款卡提供予詐欺集
    團使用，不僅使偵查機關無法透過帳戶追查提款人，益增破
    案困難，且往往間接造成被害人之鉅額金錢損失，適所以助
    長此類歪風，不宜輕縱，及其犯後態度等一切情狀，量處如
    主文第二項所示之刑，並諭知易科罰金之折算標準，以示懲
    儆。
四、聲請簡易判決處刑意旨另以：被告甲○○明知隨意將金融帳
    戶提供他人，可能使人隱匿犯罪所得，仍基於幫助詐欺之犯
    意，於九十三年間某日，將其在新竹國際商業銀行三民分行
    申請開設之00000000000號、00000000
    000號（此部分原審誤載為00000000000號）
    二帳戶之存摺、提款卡、密碼，一併提供予詐欺集團使用，
    此部分亦係犯刑法第三十條第一項前段、第三百三十九條第
    一項之幫助詐欺取財罪嫌云云。惟查，被告自始否認將其帳
    戶提供予詐欺集團使用，已見前述，而依本件聲請簡易判決
    處刑書所載，固足認定被告上揭在台北富邦銀行開設之帳戶
    ，已遭詐欺集團用於詐騙他人款項，惟並未敘及被告在新竹
    國際商業銀行三民分行開設之二個帳戶，如何遭詐欺集團利
    用，行騙他人，至於卷內之現有證據，除相關之開戶資料足
    以顯示上開二個帳戶有異常之掛失、變更之外，其餘證據亦
    均無法證明上開二個帳戶已經遭詐欺集團利用。從而，自難
    認定被告此部分所為，亦成立犯罪。惟聲請簡易判決處刑意
    旨認被告此部分所為，與前揭論罪科刑部分之事實間，係法
    律上之一行為，有事實上一罪之關係，爰不另為無罪之諭知
    。
據上論斷，應依刑事訴訟法第四百五十五條之一第三項、第三百
六十九條第一項前段、第三百六十四條、第二百九十九條第一項
前段，刑法第三十條第一項前段、第二項、第三百三十九條第一
項、第四十七條、第四十一條第一項前段，罰金罰鍰提高標準條
例第一條前段、第二條，判決如主文。
本案經檢察官楊挺宏到庭執行職務。
中    華    民    國    95    年    5     月    24    日
                    刑事第八庭  審判長法  官  曾家貽
                                      法  官  袁雪華
                                      法  官  陳彥宏
上列正本證明與原本無異。
不得上訴。
                                      書記官  翁其良
中    華    民    國    95    年    5     月    26    日
論罪法條：刑法第三十條第一項前段、第三百三十九條第一項
中華民國刑法第339條
(普通詐欺罪)
意圖為自己或第三人不法之所有，以詐術使人將本人或第三人之
物交付者，處五年以下有期徒刑、拘役或科或併科一千元以下罰
金。
以前項方法得財產上不法之利益或使第三人得之者，亦同。
前二項之未遂犯罰之。


司法院資訊處製作；財團法人民間司法改革基金會備份。
